【裁判字號】    98,交抗,855
【裁判日期】    981216
【裁判案由】    聲明異議
【裁判全文】
臺灣高等法院高雄分院刑事裁定         98年度交抗字第855號
抗   告   人  交通部公路總局高雄區監理所
即原處分機關
代   表   人   乙○○
受  處分  人   甲○○
上列抗告人因受處分人違反道路交通管理處罰條例聲明異議案件
，不服臺灣高雄地方法院中華民國98年11月18日裁定（98年度交
聲字第3025號），提起抗告，本院裁定如下：
    主  文
原裁定關於甲○○接受道路安全講習部分撤銷。
其餘部分抗告駁回。
    理  由
一、抗告意旨略以：
（一）道路交通管理處罰條例第35條第l 項「汽車駕駛人，駕駛
      汽車經測試檢定有下列情形之一者，處新臺幣l 萬5,000
      元以上6 萬元以下罰鍰，並當場移置保管該汽車及吊扣其
      駕駛執照1 年；因而肇事致人受傷者，並吊扣其駕駛執照
      2 年；致人重傷或死亡者，吊銷其駕駛執照，並不得再考
      領：一、酒精濃度超過規定標準…」、道路交通安全規則
      第50條第l 項「汽車駕駛執照為駕駛汽車之許可憑證，由
      駕駛人向公路監理機關申請登記，考驗及格後發給之。汽
      車駕駛人經考驗及格，未領取駕駛執照前，不得駕駛汽車
      。」定有明文。
（二）有關「一行為同時觸犯刑事法律及違反行政法上義務規定
      ，經檢察官依刑事訴訟法第253 條之1 為緩起訴處分後，
      行政機關得否就該違反行政法上義務再處以行政罰」之事
      項，法務部行政罰法諮詢小組第一次會議紀錄「緩起訴者
      乃附條件的不起訴處分，亦即是不起訴的一種，此觀諸刑
      事訴訟法第256 條規定自明，既為不起訴即依不起訴處理
      。檢察官為緩起訴處分時依刑事訴訟法第253 條之2 第1
      項規定對被告所為之指示及課予之負擔，係一種特殊的處
      遇措施，並非刑罰。因此，刑事案件經檢察官為緩起訴處
      分確定後，宜視同不起訴處分確定，依行政罰法第26條第
      2 項規定，得依違反行政法上義務規定裁處之。」作成結
      論函釋。刑事訴訟法第253 條之2 第l 項第4 款為「緩起
      訴」，其雖產生未經裁判即終局處理案件之實質效果，惟
      仍非「有罪判決」，更遑論是否為「罰金」，依刑事訴訟
      法第253 條之2 第1 項第4 款為「緩起訴」之情形既非刑
      法第33條所定刑名，應無其適用。
（三）當行為人有違反道路交通管理處罰條例第35條規定之違規
      行為而須受吊扣處罰之駕駛執照收繳或紀錄等事項涉法律
      對主管機關授權之駕駛執照管理制度，依現行駕駛執照核
      發制度區分汽、車駕駛執照為2 個駕駛許可憑證，至於同
      屬汽車範圍，依道路交通安全規則第61條第l 項規定，如
      取得較高一級車類之駕駛執照者，僅係取得許可範圍較廣
      之單一憑證，而非取得數個許可，此一制度施行至今已有
      數十年，且依此制度現領有駕駛執照人數達l 千餘萬人，
      上開制度為絕大多數國人所熟悉多年來並已形成法之確信
      ，即取得高一級車類之駕駛執照者，得駕駛較低級車類之
      車輛，因此當未領有較低級駕駛執照者，依憑其所領有之
      較高級駕駛執照，酒後違規駕駛較低級之車輛時，自仍應
      吊扣其駕駛該違規車輛所憑之較高級駕駛執照，且依駕駛
      汽車或騎乘機車車輛之不同而為適法照類吊扣處分（例如
      僅領有機器腳踏車駕駛執照（未領有汽車駕駛執照），違
      規駕駛小型車係依道路交通管理處罰條例第21條第l 項第
      2 款規定適用處罰（罰鍰級距為新台幣6,000 ～1 萬2,00
      0 元整；而如僅領有汽車駕駛執照（未領有機器腳踏車駕
      駛執照），違規駕駛普通重型機車係依道路交通管理處罰
      條例第22條第1 項第4 款規定適用處罰（罰鍰級距為新台
      幣l,800 ～3,600 元整），如此始符道路交通安全規則第
      114 條第2 款、第53條、第61條第1 項及道路交通管理處
      罰條例第35條第l 項第l 款、第24條第l 項第2 款、第68
      條規定之意旨暨對主管機關之授權。又交通部97年9 月2
      日交路字第0970041155號函及95年5 月3 日交路字第0950
      030639號函釋示「相關駕駛人違規酒後駕車行為應受吊扣
      駕駛執照處分，應吊扣其領有駕駛之駕駛執照之處理原則
      」在案，嗣異議人（即受處分人）曾於78年10月21日考領
      小型車普通駕駛執照，惟自80年5 月15日起受吊銷處分，
      異議人另曾於77年7 月29日領有重型機車駕駛執照至今，
      本案違規駕駛1405-UN 號自用小貨車之駕駛資格憑證為普
      通重型機車駕駛執照，並非無駕駛執照，渠違反交通違規
      事件係違反道路交通管理處罰條例第35條第l 項第l 款規
      定之情事，已為法不容於先，而依上開法令規定，須受罰
      鍰及駕駛執照吊扣處分，嗣本所依據道路交通管理處罰條
      例第35條第l 項第l 款、21條第l 項第2 款規定及交通部
      95年7 月17日交路字第0950006986號函、95年5 月3 日交
      路字第0950030639號函、97年l 月24日交路字第09700159
      97號函、97年4 月10日交路字第0970025008號函、97年9
      月2 日交路字第0970041155號函釋示，裁處異議人罰鍰新
      台幣5 萬5,500 元整，吊扣普通重型機車駕駛執照12 個
      月處分，施以道安講習，於法有據自無不合，為加強道路
      交通管理，維護交通秩序，確保交通安全，敬請鈞院撤銷
      臺灣高雄地方法院98年11月18日98年度交聲字第3025 號
      交通事件裁定，更為適法之裁定云云。
二、原裁定則以:
（一）原處分意旨略以：異議人僅考領有重型機車駕駛執照，卻
      於民國97年9 月11日晚上10時52分許，酒後駕駛車牌號碼
      1405 -UN號自小貨車，行經高雄縣鳳山市○○街40 號 前
      時為警攔查，經測試其酒精濃度值達每公升0.62毫克（超
      過規定標準每公升0.55毫克以上），經警舉發後，原處分
      機關乃依道路交通管理處罰條例第35條第1 項第1 款及第
      21條第1 項第2 款規定，裁處受處分人罰鍰新臺幣（下同
      ）55,500元，吊扣駕駛執照12個月，並施以道安講習等語
      。
（二）異議意旨略以：異議人前開酒駕違規案，業經檢察官於97
      年10月14日為緩起訴處分，命受處分人書立悔過書，並向
      犯罪被害人保護協會高雄分會支付40,000元，緩起訴期間
      為1 年。緩起訴期滿原處分機關又針對受處分人之酒駕行
      為裁處55 ,500 之罰鍰，與「一事不二罰」之法理相違背
      ，爰依法聲明異議等語。
（三）按汽車駕駛人，駕駛汽車經測試檢定有酒精濃度超過規定
      標準之情形者，處新臺幣1 萬5,000 元以上6 萬元以下罰
      鍰，並當場移置保管該汽車及吊扣其駕駛執照1 年；有第
      35條第1 項規定之情形者，應接受道路交通安全講習。汽
      車駕駛人領有機器腳踏車駕駛執照，駕駛小型車，處新台
      幣6,000 元以上12,000元以下罰鍰，道路交通管理處罰條
      例第35條第1 項第1 款、第24條第1 項第2 款、第21條第
      1 項第2 款分別定有明文。次按，汽車駕駛人，因違反本
      條例及道路交通安全規則之規定，受吊銷駕駛執照處分時
      ，吊銷其持有各級車類之駕駛執照，道路交通管理處罰條
      例第68條定有明文。此規定係於94年12月14日修正公布，
      並於95年3 月1 日施行，而修正前之道路交通管理處罰條
      例第68條則係規定「汽車駕駛人，因違反本條例及道路交
      通安全規則之規定，受吊扣或吊銷駕駛執照處分時，吊扣
      或吊銷其持有各級車類之駕駛執照」，觀其修法意旨，係
      以「原條文將違規駕駛人所持有之各級車類駕駛執照一併
      吊扣或吊銷，失之過酷，影響人民工作及生活甚鉅」為由
      ，而刪除吊扣駕駛人駕駛執照時，應吊扣駕駛人持有各級
      車類駕駛執照之規定，是依現行道路交通管理處罰條例，
      已無得吊扣駕駛人所持有他級駕駛執照之依據存在，從而
      ，於為吊扣駕駛人駕駛執照之處分時，自僅得吊扣駕駛人
      違規時所駕駛該級車類之駕駛執照，以限制其繼續駕駛該
      級車類行駛道路之權利，若駕駛人並無該級車類之駕駛執
      照，亦非依道路交通安全規則第61條第1 項各款規定，以
      高一級車類之駕駛資格，駕駛較低級車類之車輛，即無從
      執行吊扣駕駛執照之處分，而僅係應否依道路交通管理處
      罰條例第22條第1 項規定處罰駕駛人之問題。
（四）經查：
  (1) 本件異議人僅考領有重型機車駕駛執照，卻仍於97年9 月
      11 日 晚上10時52分許，酒後駕駛車牌號碼1405-UN 號自
      小貨車，行經高雄縣鳳山市○○街40號前時為警攔查，經
      測試酒精濃度值達每公升0.62毫克（超過規定標準每公升
      0.25毫克以上），遭舉發並移送檢察官後，異議人上開酒
      後駕車行為，經臺灣高雄地方法院檢察署檢察官於97年10
      月14日以97年度偵字第27297 號為緩起訴處分，緩起訴期
      間為1 年。並命受處分人支付40,000元予犯罪被害人保護
      協會臺灣高雄分會，該緩起訴處分並於98年11月2 日期滿
      等情，有高雄縣政府警察局舉發違反道路交通管理事件通
      知單、交通部公路總局高雄區○○○○○道路交通管理事
      件裁決書及臺灣高等法院被告前案紀錄表在卷足憑並經本
      院調閱上開偵查卷宗核閱無訛，此部份之事實，洵堪認定
      。
  (2) 按「一行為同時觸犯刑事法律及違反行政法上義務規定者
      ，依刑事法律處罰之。但其行為應處以其他種類行政罰或
      得沒入之物而未經法院宣告沒收者，亦得裁處之。前項行
      為如經不起訴處分或為無罪、免訴、不受理、不付審理之
      裁判確定者，得依違反行政法上義務規定裁處之」，行政
      罰法第26條亦有明文。依其立法理由所示：「一行為同時
      觸犯刑事法律及違反行政法上義務規定時，由於刑罰與行
      政罰同屬對不法行為之制裁，而刑罰之懲罰作用較強，故
      依刑事法律處罰，即足資警惕時，實無為一事二罰再處行
      政罰之必要。且刑事法律處罰，由法院依法定程序為之，
      較符合正當法律程序，應予優先適用。但罰鍰以外之沒入
      或其他種類行政罰，因兼具維護公共秩序之作用，為達行
      政目的，行政機關仍得併與裁處」，可知該條立法目的，
      乃認處罰目的及處罰方式均相同時，若依刑事法律處罰，
      即足資警惕，即無再為行政處罰之必要，以免違背「一事
      不二罰」之原則，且造成民眾過大之負擔，但罰鍰以外之
      沒入或其他種類行政罰，因兼具維護公共秩序之作用，為
      達行政目的，行政機關仍得併予裁處。
  (3) 論者雖質疑刑事程序之緩起訴處分，並非終局刑罰之決定
      ，命被告支付一定金額，係免予起訴之附加負擔，並非刑
      罰。然刑事訴訟法第253 條之1 所指之緩起訴處分，其中
      檢察官命被告為金錢給付部分，法另明定得為民事強制執
      行名義，受處分人因上開緩起訴處分而剝奪其財產權，該
      經被告同意之金錢給付義務實具有強制性及懲罰性。雖緩
      起訴處分形式上並非如易科罰金係以支付金錢作為自由刑
      之替代，惟緩起訴實為「暫時之不起訴」，易言之，如被
      告不能履行所附加之負擔，檢察官仍應撤銷緩起訴，並依
      法追訴。如被告履行經由緩起訴處分所附條件，即得免遭
      檢察官啟動聲請簡易判決處刑或起訴等程序，依此觀之，
      顯仍具有替代刑罰之效果，廣義而言，應屬前揭所稱之「
      實質刑事法律處罰」，而有行政罰法第26條第1 項「一事
      不二罰」規定之適用。又法務部95年5 月25日法律字第
      0950700393號函雖謂：「行政罰法第26條第2 項所稱『不
      起訴處分』包括『緩起訴處分』在內」等語。就「緩起訴
      」處分係使被告免於刑事訴追之結果而言，似與「不起訴
      」處分之效果相同，然刑事訴訟法第253 條之1 第1 項係
      於91年2 月8 日增訂，行政罰法則於94年2 月5 日公布，
      該制定在後的行政罰法第26條第2 項既僅臚列「不起訴處
      分或無罪、免訴、不受理、不付審理之裁判確定者」，排
      除「一事不二罰」原則之適用，而未將「緩起訴處分」一
      併納入，應係立法者有意排除，而非法律漏洞。且緩起訴
      處分實質上既非不能證明行為人之犯罪事實，如命為支付
      一定金額之負擔，與實質受罰無異，自與上開行政罰法第
      26條第2 項列舉之不起訴處分等情形迥然有別，是仍無從
      比附援引而為相同之處置。如若不然，則刑事被告如經法
      院循審判程序判處罰金或得以易科罰金之拘役或有期徒刑
      ，無論受罰情形如何，均得以援用行政法罰第26條第1 項
      之規定，免於處以行政秩序罰之雙重不利益；至於藉由緩
      起訴處分而節省司法資源者，在基於實質懲罰目的而其財
      產權遭受剝奪之餘，卻仍另須繳納一定金額之行政罰鍰，
      其結果勢必降低刑事被告接受緩起訴處分之意願，而反噬
      緩起訴處分替代繁複刑事審判程序之制度性機能。準此以
      言，行政罰法第26條第2 項既未將緩起訴處分列舉其中，
      本於「例外規定從嚴解釋」之法理及前揭說明，自不能將
      條文中「不起訴處分」之範圍，擴及於性質顯不相同之「
      緩起訴處分」。據此，道路交通管理處罰條例第35條所規
      定之處罰併有罰緩與吊扣駕照之處分，二者分屬行政罰法
      法理中對於過去違反義務行為處罰之秩序罰，及對於預防
      將來再犯危險之管制罰；而前者對於過去義務違反而為秩
      序罰之目的與刑事制裁所欲達到保護交通安全之目的相同
      ，則為達成相同之目的，處以較重之刑事制裁為已足，自
      不得重複處罰。故如緩起訴處分已為被告應履行支付一定
      金錢之命令，而已依懲罰作用較強之刑事法律制裁後，即
      不得再依行政法為相同性質之處罰。是本件檢察官所為對
      於異議人為緩起訴處分，並命向犯罪被害人保護協會高雄
      分會支付40,000元，已產生實質刑罰之效果，而非不起訴
      處分甚明。是則，本件對於金錢裁罰部分，已依懲罰作用
      較強之刑事法律制裁後，本無再依行政法為相同處罰之必
      要，惟道路交通管理處罰條例第35條第8 項規定：「前項
      （指有酒精濃度超過規定標準而駕駛車輛等情形）汽車駕
      駛人，經裁判確定處以罰金低於本條例第九十二條第三項
      所訂最低罰鍰基準規定者，應依本條例裁決繳納不足最低
      罰鍰之部分」，此一規定法理上係屬行政罰法第26條第1
      項之特別規定，而如前所論命被告支付一定金額之緩起訴
      處分，既屬行政罰法第26條第1 項之「刑事法律處罰」，
      且為避免經法院裁判確定者，仍得裁決繳納，而經緩起訴
      確定者，反而不得裁決繳納差額之不公平現象，命被告支
      付一定金額之緩起訴處分，亦應有該條之適用，乃屬當然
      。故本件受處分人酒後駕車，經警員檢測其酒精濃度為每
      公升0.62毫克，依違反道路交通管理事件統一裁罰基準表
      所載，應裁處罰鍰49,500 元 （原處分係將違反道路交通
      管理處罰條例第35條第1 項第1 款規定及同條例第21條第
      1 項第2 款規定之罰鍰合併記載為55,500元），然其同一
      酒後駕車行為，業經檢察官為緩起訴處分，並命受處分人
      支付40,000元予犯罪被害人保護協會高雄分會，該緩起訴
      處分並於98年11月2 日期滿，有如前述，則依上開道路交
      通管理處罰條例第35條第8 項規定，原處分機關就酒後駕
      車行為之罰鍰部分仍得裁處9,500 元。是受處分人尚須補
      繳不足最低罰鍰之部分即尚需補繳罰鍰9,50 0元，始為適
      法，原處分機關逕以受處分人酒精濃度超過規定標準，對
      其裁處罰鍰49,500元，該部分之罰鍰逾9,500 元部分，自
      有未洽。
（五）綜上，原處分機關逕以異議人酒精濃度超過規定標準，而
      對其裁處罰鍰49,500元，其逾9,500 元之部分，尚有未洽
      ；且查本件異議人僅考領有重型機車駕駛執照，有如前述
      ，則依前開說明，本件異議人酒後駕駛自小貨車之違規行
      為，並無駕駛執照可供吊扣，原處分諭知吊扣駕駛執照部
      分，亦有未洽；再原處分將異議人二項違規事實，合併記
      載為罰鍰55,500元，施以道安講習、吊扣駕駛執照12個月
      ，然二項違規事實並不相同，原處分上開記載方式，使違
      規事實與相對應之裁罰陷於不明，實有未當。是異議人之
      聲明異議，雖非均有理，惟原處分既有上述瑕疵，自亦無
      可維持，應由本院將原處分撤銷，並依道路交通管理處罰
      條例第35條第1 項第1 款、第24條第1 項第2 款、第21
      條第1 項第2 款及違反道路交通管理事件統一裁罰基準及
      處理細則第44條第1 項等規定，自為裁定如主文第2 項所
      示，以資適法等語。
三、本院查:
（一）汽車駕駛人持機器踏車駕駛執照駕駛小型車者，處新台幣
      6000元上12000 元以下之罰鍰，道路交通管理處罰條例第
      21條第1 項第2 款定有明文。又按「汽車駕駛人有下列情
      形之一者，不得駕車：．．．二飲用酒類或其他類似物後
      其吐氣所含酒精濃度超過每公升0. 25 毫克或血液中酒精
      濃度超過百分之0.05以上」、「汽車駕駛人，駕駛汽車經
      測試檢定有下列情形之一者，處新臺幣15,000元以上60,0
      00元以下罰鍰，並當場移置保管該汽車及吊扣其駕駛執照
      1 年；因而肇事致人受傷者，並吊扣其駕駛執照2 年；致
      人重傷或死亡者，吊銷其駕駛執照，並不得再考領：一酒
      精濃度超過規定標準。」道路交通安全規則第114 條、道
      路交通管理處罰條例第35條第1 項第1 款分別定有明文。
      又按臺灣高等法院暨所屬法院96年法律座談會刑事類提案
      第36號法律問題，就「按酒醉駕車行為，經酒測超過標準
      值者，同時觸犯刑法第185 條之3 及道路交通管理處罰條
      例第35條第1 款。惟依行政罰法第26條規定：『一行為同
      時觸犯刑事法律及違反行政法上義務規定者，依刑事法律
      處罰之。但其行為應處以其他種類行政罰或得沒入之物而
      未經法院宣告沒收者，亦得裁處之。前項行為如經不起訴
      處分或為無罪、免訴、不受理、不付審理之裁判確定者，
      得依違反行政法上義務規定裁處之』。是倘行為人果因酒
      醉駕車行為遭緩起訴處分並附條件為捐款命令，行政機關
      是否不待緩起訴處分猶豫期間屆滿未經撤銷確定，即得對
      同一行為逕課予行政罰鍰？」討論結果，認為「行政機關
      不得對同一行為再課以行政罰鍰」，有上開法律座談會意
      見可參。
（二）抗告駁回部分:
   1、本件受處分人甲○○未持有自小用貨車駕照（僅持有重機
      車駕照）於97年9 月11日晚上10時52分許，酒後駕駛車牌
      號碼1405-UN 號自小貨車，行經高雄縣鳳山市○○街40號
      前時為警攔查，經測試酒精濃度值達每公升0.62毫克（超
      過規定標準每公升0.25毫克以上），原處分機關遂於98年
      11 月6日以受處分人酒精濃度超過規定標準為由，依道路
      交通管理處罰條例第35條第1 項第1 款及第21條第1 項第
      2 款規定，共計裁處罰鍰5 萬5500元（酒駕部分違規裁處
      49500 元，持重機車駕照駕自小貨車部分違規裁處6000元
      ，共計裁處罰鍰5 萬5500元），並裁處施以道路安全講習
      及吊扣駕駛執照12個月之事實，此有高雄縣政府警察局舉
      發違反道路交通管理事件通知單、交通部公路總局高雄區
      監理所違反道路交通管理事件裁決書各1 份附卷可稽（原
      裁定卷6 、8 頁）。又受處分人因上開酒後駕車案件，業
      經高雄地方法院檢察署檢察官於97年10月1 日以97年度偵
      字第27297 號為緩起訴期間1 年，並支付4 萬元予犯罪被
      害人保護協會臺灣高雄分會，該緩起訴處分期間已於98年
      11月2 日期滿等情，有高雄縣政府警察局舉發違反道路交
      通管理事件通知單、交通部公路總局高雄區○○○○○道
      路交通管理事件裁決書及臺灣高等法院被告前案紀錄表在
      卷足憑並經原審調閱上開偵查卷宗核閱無訛，此部份之事
      實，足見原處分機關已於受處分人緩起訴期間（即猶豫期
      間）屆滿，於98年11月6 日始行裁決之事實，應可確認。
      另受處分人其普通自小客車駕駛執照業已於81年5 月14日
      經吊銷在案之事實，此有受處分人之汽車基本資料在卷可
      按（原裁定卷9 頁），又受處分人於上開時地酒駕時，僅
      持有重型機車駕照之事實，此觀之受處分人機車基本資料
      可明（原裁定卷10頁），足見受處分人於案發當時係持重
      型機車駕照駕駛自小貨車而違規之事實，已甚明確，亦附
      敘明。
 （2）又按緩起訴處分於其緩起訴期間屆滿，且未經撤銷時，是
      否屬不起訴處分之一種，雖不無爭執；又於94年2 月5 日
      公布，並自95年2 月5 日施行之行政罰法第26條第1 項雖
      規定：「一行為同時觸犯刑事法律及違反行政法上義務規
      定者，依刑事法律處罰之。但其行為應處以其他種類行政
      罰或得沒入之物而未經法院宣告沒收者，亦得裁處之」，
      但於94年12月28日修正公布，並自95年7 月1 日施行之道
      路交通管理處罰條例第35條第8 項則規定；「... 前項（
      指有酒精濃度超過規定標準而駕駛車輛等情形）汽車駕駛
      人，經裁判確定處以罰金低於本條例第92條第3 項所訂最
      低罰鍰基準規定者，應依本條例裁決繳納不足最低罰鍰之
      部分」，依其性質道路交通管理處罰條例第35條第8 項應
      為行政罰法第26條第1 項之特別規定。又按被告所犯為死
      刑、無期徒刑或最輕本刑3 年以上有期徒刑以外之罪，檢
      察官參酌刑法第57條所列事項及公共利益之維護，認以緩
      起訴為適當者，得定1 年以上3 年以下之緩起訴期間為緩
      起訴處分（刑事訴訟法第253 條之1） 。就要件而言，緩
      起訴基本上係認被告有犯罪嫌疑，而暫緩起訴，並得課被
      告予一定之負擔或指示 (同法第253 條之2 第1 項），是
      緩起訴處分是一種刑事處罰。緩起訴之被告依檢察官緩起
      訴處分命令，向公庫繳納處分金，係履行檢察官為緩起訴
      處分命令，性質上自與罰金無異。則修正後道路交通管理
      處罰條例第35條第8 項所規定之罰鍰，解釋上自應包括依
      檢察官處分命令，而向公庫繳納之處分金在內，受處分人
      既依檢察官之緩起訴處分命令，已向公庫繳納處分金完畢
      ，即係履行檢察官為緩起訴處分命令，與受刑事處罰無異
      。
 （3）抗告人於本件違反道路交通管理事件不服裁決聲明異議案
      件移送書及抗告意旨，以上開情詞，並引用交通部交通部
      交通部95年5 月3 日交路字第095003639 號函及交通部95
      年7 月17日交路字第0950006986號、97年1 月24日交路字
      第0970015997號函及97年4 月10日交路字第0970025008號
      函，而認本件受處分人仍應受5 萬5000元罰鍰之裁罰云云
      。惟按法官依據法律獨立審判，為憲法第80條所明定，且
      依司法院大法官會議釋字第137 號、216 號解釋意旨，各
      機關依其職掌就有關法規為釋示之行政命令，法官於審判
      案件時，固可予以引用，但仍得依據法律，表示適當之不
      同見解，並不受其拘束。抗告人所引上開交通部函釋惟此
      與本院認定之法律意見不同，是上開函釋見解，已為本院
      所不採，併予敘明。
 （4）綜上所述，本件受處分人就酒醉駕車部分所繳付之緩起訴
      處分金既已有4 萬元，業如前述，參照上開說明，受處分
      人即須補繳不足部分之罰鍰萬9500元（即49,500元-40,00
      0 元＝9500元），始為適法，故原裁定對原處分機關罰鍰
      部分撤銷，並對受處分人就酒醉駕車處罰鍰9500元部分及
      就其持重型機車駕照駕駛自小貨車而違規部分處罰鍰6000
      元部分，均核無違誤。抗告人仍執陳詞提起抗告，並無理
      由，應予駁回。
（三）原裁定撤銷部分:
   1、原裁定另以:受處分人於97年9 月11日晚上10時52分許，
      酒後駕駛車牌號碼1405-UN 號自小貨車，行經高雄縣鳳山
      市○○街40號前時為警攔查，經測試其酒精濃度值達每公
      升0.62毫克（超過規定標準每公升0.55毫克以上），經警
      舉發後，而撤銷原處分關於受處分人應接受道路安全講習
      部分，並於裁定理由中敘明受處分人酒後駕駛自小貨車之
      違規行為，並無駕駛執照可供吊扣，原處分諭知吊扣駕駛
      執照部分，亦有未洽（原裁定理由第6 頁11行-15 行）云
      云 。
   2、惟查原處分固對受處分人上開酒駕違規部分處以「吊扣駕
      駛執照12個月」，並「施以道安講習」之處分行為，然受
      處分人於原審中並未就此部分聲明異議，此觀之受處分人
      聲明異議狀（原裁定卷5 頁）自明，原裁定逕就此部分一
      併撤銷（原裁定主文部分雖未就「吊扣駕駛執照12個月」
      另為諭知，惟已於原裁定理由第6 頁11行至第15行說明）
      ，即有未受請求而為裁定之不當，抗告意旨雖未就此部分
      提出抗告意旨雖未有不當之指摘，惟原裁定此部分既有瑕
      疵，自應由本院對此部分另為撤銷之諭知。
四、據上論結，應依道路交通案件處理辦法第26條，刑事訴訟法
    第412條，裁定如主文。
中    華    民    國    98    年    12    月    16    日
                  刑事第八庭    審判長法  官   洪兆隆
                                      法  官   郭玫利
                                      法  官   李政庭
以上正本證明與原本無異。
不得再抗告。
中    華    民    國    98    年    12    月    16    日
                                      書記官   吳福連


司法院資訊處製作；財團法人民間司法改革基金會備份。
